臺灣高等法院民事裁定
109年度重上更一字第61號
上  訴  人  許瑞娟  
訴訟代理人  廖世昌律師
            郭姿君律師
被  上訴人  廖涓羽  
            廖俐婷  
上二人共同
訴訟代理人  黃明展律師
            孫瑜繁律師
上列當事人間請求確認債權不存在等事件，上訴人對於中華民國
105年9月12日臺灣臺北地方法院104年度重訴字第227號第一審判
決提起上訴，經最高法院第一次發回更審，上訴人為訴之追加，
本院裁定如下：
    主  文
追加之訴駁回。
追加之訴訴訟費用由上訴人負擔。 
    事實及理由
一、按第二審訴之變更或追加，非經他造同意不得為之，但請求
    之基礎事實同一者，不在此限，民事訴訟法第446條第1項、
    第255條第1項第2款固有明定。查本件上訴人於原審起訴主
    張被上訴人廖涓羽（下逕稱其姓名）對伊負有新臺幣（下同
    ）3,000萬元本票（下稱系爭本票）債務，卻於103年1月 16
    日將所有如附表所示房地（下稱系爭房地）設定最高限額3,
    000萬元抵押權（下稱系爭抵押權）予被上訴人廖俐婷（下
    逕稱其姓名，與廖涓羽合稱為被上訴人）。被上訴人間通謀
    虛偽設定系爭抵押權，其擔保之債權不存在，且系爭抵押權
    之設定行為有損害於伊之債權，為被上訴人明知，應予撤銷
    。先位依民法第87條、第242條、第767條第1項中段規定，
    聲明：㈠、確認系爭抵押權所擔保之900萬元債權不存在。㈡
    、廖俐婷應塗銷系爭抵押權登記。備位依民法第244條第2項
    及第4項規定，聲明：㈠、被上訴人間系爭抵押權之設定行為
    應予撤銷。㈡、廖俐婷應塗銷系爭抵押權登記。經原審為上
    訴人全部敗訴之判決，上訴人全部不服，提起上訴，經發回
    前本院判決（105年度重上字第931號）上訴駁回，上訴人不
    服，提起上訴，經最高法院判決（108年度台上字第1846號
    ）將關於駁回上訴人備位之訴之上訴部分廢棄發回本院更審
    。上訴人於本院審理中，提起追加之訴，主張廖涓羽於102
    年12月19日、103年1月15日、103年1月21日向廖俐婷借款共
    計900萬元，被上訴人間成立900萬元消費借貸契約，使得廖
    涓羽承擔同額債務外，亦承擔高額利息債務，增加較900萬
    元高之消極財產，被上訴人均明知廖涓羽財產不足清償債務
    ，仍成立上開系爭消費借貸契約，構成詐害債權，爰依民法
    第244條第2項規定撤銷上開消費借貸債權行為等語，聲明：
    被上訴人間於102年12月19日、103年1月15日、103年1月21
    日所為之消費借貸債權行為應予撤銷（見本院卷第77頁）。
    為被上訴人所不同意(見本院卷第77頁)。惟上訴人在原訴訟
    係主張系爭抵押權之設定行為屬詐害債權行為，與被上訴人
    間成立上開消費借貸契約之債權行為是否屬詐害債權行為，
    基礎事實顯屬二事，蓋法律行為互異，且前者係以上開消費
    借貸關係存在為前提，審究系爭抵押權之設定行為為無償或
    有償行為，及廖俐婷因該設定行為而取得優先受償地位，是
    否該當詐害上訴人債權實現之構成要件事實，後者則須審究
    被上訴人間成立消費借貸契約當時，是否明知有害上訴人債
    權之實現，是追加之訴與原訴之主要爭點不具共同性，請求
    所主張之利益在社會生活上亦不相同，無從援用原訴之訴訟
    及證據資料，堪認二者請求之基礎事實不具同一性，且有礙
    本件訴訟終結及被上訴人之防禦暨審級利益。故上訴人於本
    院追加起訴，難認為合法，應予駁回。
二、據上論結，本件追加之訴為不合法，爰裁定如主文。
中　　華　　民　　國　　109 　年　　9 　　月　　3 　　日
                    民事第二十一庭
                        審判長法  官  翁昭蓉
                              法  官  鍾素鳳
                              法  官  羅惠雯
正本係照原本作成。
如不服本裁定，應於收受送達後10日內向本院提出抗告狀，並應
繳納抗告費新臺幣１千元。
中　　華　　民　　國　　109 　年　　9 　　月　　4 　　日
    　　　　　　　　　　　　　書記官　洪秋帆　　　　　　　　　
附表
土地  地號  面積 權利範圍  臺北市○○區○○段0○段0地號  5,999㎡ 10000分之76 建物 建號 門牌號碼 面積 權利範圍  同上段345 臺北市○○區○○路000巷0號2樓 110.73㎡  全部   同上段346 臺北市○○區○○路000號房屋地下一層 3.882.94㎡  111分之1